臺灣臺南地方法院臺南簡易庭民事判決
111年度南簡字第1184號
原      告  朱素萍  
訴訟代理人  朱素蓮  
被      告  蔡禎祥  


上列當事人間請求侵權行為損害賠償事件，原告於刑事訴訟程序
（110年度交簡字第2382號）提起刑事附帶民事訴訟（111年度交
簡附民字第204號），經本院刑事庭移送前來，本院於民國111年
9月22日言詞辯論終結，判決如下：
    主  文
被告應給付原告新臺幣197,273元，及自民國111年9月23日起至
清償日止，按週年利率百分之5計算之利息。
原告其餘之訴及假執行之聲請均駁回。
本判決原告勝訴部分得假執行。
    事實及理由
一、原告起訴主張：被告於民國110年10月30日8時30分許，駕駛
    車號000-0000自小客車，沿臺南市東區瑞祥街由西往東行駛
    ，行經瑞祥街與後甲一路之設有閃光號誌之交岔路口時，其
    行向為閃光紅燈，應注意車輛行經設有閃光紅燈號誌之交岔
    路口時，車輛應減速接近，先停止於交岔路口前，讓幹道車
    優先通行後認為安全時，方得續行，而當時天候晴、日間自
    然光線、路面柏油、乾燥、無缺陷、無障礙物且視距良好，
    是依當時情形，並無不能注意之情事，竟疏未注意讓幹道車
    優先通行，並認為安全時，即貿然通過上開交岔路口，與騎
    乘車號000–5253機車沿後甲一路由南往北行駛至前揭交岔路
    口之伊發生碰撞（下稱系爭事故），致伊人、車倒地，並受
    有頭部外傷併腦震盪症候群、味覺喪失、肢體多處擦挫傷及
    右膝撕裂傷等傷害（下稱系爭傷害）。被告此過失行為侵害
    伊身體健康及財物，自得依民法侵權行為損害賠償規定，請
    求被告給付㈠醫療費用：新臺幣(下同)13,439元。即台灣基
    督長老教會新樓醫療財團法人台南新樓醫院（下稱新樓醫院
    ）醫療費5,989元、主恩中醫診所醫療費用5,500元及預估醫
    療費用1,950元；㈡機車修理費用：23,970元；㈢球鞋及眼鏡
    損壞：5,500元。即球鞋1,000元及眼鏡4,500元；㈣無法工作
    之損失：330,000元；㈤看護費用：60,000元；㈥營養品費用
    ：16,000元；㈦精神慰撫金：100,000元。並聲明：㈠被告應
    給付原告554,909元，及自111年9月23日起至清償日止，按
    週年利率5%計算之利息。㈡願供擔保，請准宣告假執行。
二、被告則以：系爭事故伊雖有過失，惟係原告撞到伊之汽車，
    原告應負4成之過失責任；另原告醫療費用、修車費用計算
    折舊後之金額9,135元、球鞋及眼鏡之損失及營業品費用不
    爭執，其餘爭執之等語，資為抗辯。並答辯聲明：原告之訴
    駁回。
三、原告主張系爭事故之發生經過及其因而所受系爭傷害等情，
    被告並不爭執，核與本院依職權調閱本院111年度交簡字第2
    382號被告涉犯過失傷害刑事案件卷宗內證物相符，應認為
    真實。惟原告主張之損害額及過失比例，則為被告否認，並
    以前揭情詞置辯。是本件爭點在於：原告得請求被告給付之
    金額為何？
四、得心證之理由：
　㈠汽車行駛至交岔路口，應遵守燈光號誌，道路交通安全規則
    第102條第1項第1款定有明文；又閃光紅燈表示「停車再開
    」，車輛應減速接近，先停止於交岔路口前，讓幹線道車優
    先通行後認為安全時，方得續行，道路交通標誌標線號誌設
    置規則第211條第1項第2款亦有規定。查原告主張系爭事故
    之發生經過及因而所受系爭傷害等情，應認定為真實，已如
    前述，被告行車至交岔路口未遵守燈光號誌，先停止於路口
    ，確認安全時，再續行，肇致本件車禍，其行為顯有過失，
    且與原告所受傷害結果間，具有相當因果關係至明。從而，
    原告依侵權行為法律關係，請求被告負損害賠償責任，自屬
    有據。
　㈡因故意或過失，不法侵害他人之權利者，負損害賠償責任；
    汽車、機車或其他非依軌道行駛之動力車輛，在使用中加損
    害於他人者，駕駛人應賠償因此所生之損害；不法侵害他人
    之身體或健康者，對於被害人因此喪失或減少勞動能力或增
    加生活上之需要時，應負損害賠償責任；不法侵害他人之身
    體、健康、名譽、自由、信用、隱私、貞操，或不法侵害其
    他人格法益而情節重大者，被害人雖非財產上之損害，亦得
    請求賠償相當之金額；不法毀損他人之物者，被害人得請求
    賠償其物因毀損所減少之價額；負損害賠償責任者，除法律
    另有規定或契約另有訂定外，應回復他方損害發生前之原狀
    ；第1項情形，債權人得請求支付回復原狀所必要之費用，
    以代回復原狀，民法第184條第1項前段、第191條之2前段、
    第193條第1項、第195條第1項前段、第196條、第213條第1
    項、第3項分別定有明文。被告因上述過失行為應對原告負
    侵權行為損害賠償責任，已如前述，故原告請求被告賠償之
    金額是否准許，茲分述如下：
  ⒈原告主張醫療費用13,439元、球鞋及眼鏡損失5,500元、營養
    品費用16,000元等，為被告所不爭執，此部分自應准許。
　⒉原告雖主張機車修理費用23,970元，且依其提出之估價單（
    交簡附民卷第29頁），前開金額均為零件費用。惟民法第19
    6條請求賠償物被毀損所減少之價額，得以修復費用為估定
    之標準，但以必要者為限，如修理材料以新品換舊品，應予
    折舊。原告主張修復費用全部為零件費用，有上開估價單在
    卷可查；其中零件費用既係以新零件更換被毀損之舊零件，
    自應將折舊予以扣除，始為合理。依行政院所頒布固定資產
    耐用年數表暨固定資產折舊率表，汽車之耐用年數為5年，
    依定率遞減法之折舊率則千分之369，並以1年為計算單位，
    其使用期間未滿1年者，按實際使用之數相當於全年之比例
    計算之，不滿1月者，以1月計算之，依此折舊後之金額應為
    9,135元（計算式如附表），被告對此金額亦不爭執，應予
    准許。
　⒊原告主張無法工作之期間為110年11月1日至111年9月30日，
    共11個月，每月以30,000元計，共計損失330,000元等情，
    為被告否認，查依原告提出之勞保職保被保險人投保資料表
    （交簡附民卷第31頁），其投保薪資為25,250元，原告雖提
    出薪資表（本院卷第81頁），惟交通津貼500元部分，因原
    告無法工作，即無通勤上之支出，雇主本無需再補貼其交通
    費，而全勤獎金500元，繫於原告當月是否全勤，為不確定
    之項目，不應計入薪資；至於伙食費1,500元，雇主1日固定
    支付75元（以20個工作日計），已為經常性給予，且為勞動
    力之對價，可認為薪資之一部，是原告每月薪資應以29,000
    元為準，依此計算工作損失；再據原告提出之新樓醫院診斷
    證明書醫囑為「病患因頭部外傷併腦震盪症候群，味覺喪失
    ，肢體多處擦挫傷及右膝撕裂傷共約兩公分於2021年10月30
    日至本院急診求診，經縫合後轉入普通病房，於2021年11月
    1日離院，於2021年11月10日回診拆線，於2021年12月8日回
    診，宜追蹤治療」；主恩中醫診所診斷證明書記載「病患合
    併味覺喪失及失憶，經西醫診斷確有腦震盪，依症推測腦部
    必有損傷，經多次門診治療雖有改善，預估仍須3-6個月治
    療，另病患失憶時有嚴重現象，建議需專人照顧為佳」，是
    應以6個月計算原告工作收入減少之損害，依此計算為174,0
    00元【29,000×6=174,000】，於此範圍內之請求，應有理由
    ，逾此部分則無理由。
　⒋原告主張精神慰撫金100,000元乙情，為被告所爭執。惟慰藉
    金之賠償須以人格權遭遇侵害，使精神上受有痛苦為必要，
    其核給之標準固與財產上損害之計算不同，然非不可斟酌雙
    方身分資力與加害程度，及其他各種情形核定相當之數額（
    最高法院51年台上字第223判例參照）；又非財產上損害之
    慰撫金數額，究竟若干為適當，應斟酌兩造身分、地位及經
    濟狀況，俾為審判之依據（最高法院85年度台上字第511號
    判決參照)。本件原告因系爭事故受有系爭傷害，致味覺喪
    失、失憶，需專人照顧休養6個月，於受傷期間除身體上疼
    痛外，復健過程漫長，並有未能回復之傷害，精神上亦受有
    相當程度之痛苦，自堪肯認，是其請求被告給付精神慰撫金
    ，即應認為有理由。審酌兩造陳述之學經歷資料，及本院依
    職權調閱兩造近年之財產所得，兼衡被告侵害原告身體健康
    程度及原告因系爭事故而受之傷害，精神上顯受有相當之痛
    苦等一切情狀，認原告請求之精神慰撫金100,000元為有理
    由。
  ⒌原告主張由其親姊看護6個月，每月10,000元，共計60,000元
    部分，雖為被告所否認。惟親屬代為照顧被害人之起居，固
    係基於親情，但親屬看護所付出之勞力並非不能評價為金錢
    ，雖因二者身分關係而免除被害人之支付義務，惟此種基於
    身分關係之恩惠，自不能加惠於加害人，故由親屬看護時雖
    無現實看護費之支付，仍應認被害人受有相當於看護費之損
    害，得向上訴人請求賠償，始符公平原則（最高法院94年台
    上字第1543號判例意旨參照）。查原告因系爭傷害需專人照
    顧6個月，有前揭主恩中醫診所診斷證明書可證，且原告主
    張每月看護費用10,000元（每日約333元），相較於專業居
    家看護員半日費用自1,200元起算之金額為低，應屬可採 ，
    故原告請求看護費為60,000元，核屬增加生活上之必要費用
    ，應予准許。
　⒍綜上，原告因系爭事故所受之損害金額合計為378,074元。 
  ㈢損害之發生或擴大，被害人與有過失者，法院得減輕賠償金
    額或免除之，民法第217條第1項定有明文。此項規定之目的
    ，在謀求加害人與被害人間之公平，故在裁判上法院得以職
    權減輕或免除之。查系爭事故發生之經過已如前述，本院依
    原告駕駛機車，閃光黃燈路口，未注意車前狀況，未減速慢
    行，為肇事次因，被告駕駛自小客車，閃光紅燈路口，未停
    車再開，讓幹線道車優先通行後認為安全時，續行直行，為
    肇事主因等情，足認原告就本件事故發生顯與有過失，認原
    告應負擔百分之30之過失責任。則原告得向被告請求之金額
    為264,652元（計算式：378,074×70%＝264,652，小數點以下
    4捨5入）　
　㈣因汽車交通事故致受害人傷害或死亡者，不論加害人有無過
    失，請求權人得依本法規定向保險人請求保險給付或向財團
    法人汽車交通事故特別補償基金補償。保險人依本法規定所
    為之保險給付，視為被保險人損害賠償金額之一部分，被保
    險人受賠償請求時，得扣除之。強制汽車責任保險法第7條
    、第32條分別有明文規定。查原告已申請強制責任保險理賠
    金67,379元（本院卷第83、87頁），則原告得請求之賠償金
    額自應扣除上開理賠金，故原告得請求之金額應為197,273
    元。
五、給付有確定期限者，債務人自期限屆滿時起，負遲延責任；
    給付無確定期限者，債務人於債權人得請求給付時，經其催
    告而未為給付，自受催告時起，負遲延責任；其經債權人起
    訴，或依督促程序送達支付命令者，與催告有同一之效力；
    民法第229條第1、2項分別定有明文。又遲延之債務，以支
    付金錢為標的者，債權人得請求依法定利率計算之遲延利息
    ；但約定利率較高者，仍從其約定利率；而應付利息之債務
    ，其利率未經約定，亦無法律可據者，週年利率為百分之5
    ，亦為同法第233條第1項及第203條所明定。查本件原告依
    侵權行為之法律關係請求被告賠償其損害，並未定有給付之
    期限，是依上開規定，原告請求自111年9月23日起至清償日
    止，按週年利率5%計算之利息，核無不合，亦應准許。
六、綜上所述，原告主張依侵權行為之法律關係，請求被告賠償
    197,273元，及自111年9月23日起至清償日止，按週年利率5
    %計算之利息，為有理由，應予准許，逾此部分之請求，則
    非有據，應予駁回。而原告雖陳明願供擔保，聲請宣告假執
    行，惟其勝訴部分所命給付之金額未逾500,000元，依民事
    訴訟法第389條第1項第5款規定，應依職權宣告假執行；至
    原告其餘假執行之聲請，因其餘之訴已經駁回而失所依附，
    不應准許，併予宣告駁回之。
七、本件事證已臻明確，兩造其餘攻防方法、陳述及訴訟資料，
    經本院斟酌後，核與判決結果不生影響，爰不逐一論列，附
    此敘明。 
八、本件原告係利用刑事訴訟程序附帶提起民事請求，並由刑事
    庭裁定移送民事庭審理，依刑事訴訟法第504條第2項規定，
    原告無庸繳納裁判費。 
九、據上論結：本件原告之訴為一部有理由，一部無理由，判決
    如主文。
中　　華　　民　　國　　111 　年　　10　　月　　20　　日
                  臺南簡易庭  法官  施介元
以上正本係照原本作成。 
如不服本判決，應於送達後20日內，向本院提出上訴狀並表明上
訴理由（須附繕本）。如委任律師提起上訴者，應一併繳納上訴
審裁判費。　　　　　　　　　
中　　華　　民　　國　　111 　年　　10　　月　　20　　日
                              書記官  曾怡嘉
附  表
年數         折舊額  折舊後餘額      計算方式    金額 （新臺幣）    計算方式    金額 （新臺幣） 1 年 23,970×0.536 12,848元 23,970－12,848 11,122元 4月 11,122×0.536×4/12 1,987元 11,122－1,987 9,135元